【裁判字號】    97,台上,5141
【裁判日期】    971016
【裁判案由】    違反毒品危害防制條例
【裁判全文】
最高法院刑事判決            九十七年度台上字第五一四一號
上  訴  人  甲○○
上列上訴人因違反毒品危害防制條例案件，不服台灣高等法院中
華民國九十七年七月十五日第二審更審判決（九十七年度上更(二)
字第二三九號，起訴案號：台灣桃園地方法院檢察署八十二年度
偵字第一四五七七號），提起上訴，本院判決如下：
    主  文
上訴駁回。
    理  由
按刑事訴訟法第三百七十七條規定，上訴於第三審法院，非以判
決違背法令為理由，不得為之。是提起第三審上訴，應以原判決
違背法令為理由，係屬法定要件。如果上訴理由書狀並未依據卷
內訴訟資料，具體指摘原判決不適用何種法則或如何適用不當，
或所指摘原判決違法情事，顯與法律規定得為第三審上訴理由之
違法情形，不相適合時，均應認其上訴為違背法律上之程式，予
以駁回。本件上訴人甲○○上訴意旨略稱：(一)、上訴人係在不知
情之情況下，受蔡忠民所託，替林天賜等人辦理護照，並無幫助
運輸毒品之犯意。(二)、證人林天賜等人於第一審審理時均證稱：
彼等到了泰國，才知道要走私毒品，足證上訴人不知走私、運輸
第一級毒品海洛因入境之事。(三)、證人蔡忠華、方坤泉、蔡志西
等人於第一審審理出庭作證時，上訴人仍在押，雙方不可能串證
，足見證人有利上訴人之證言為可採，原判決竟不予採納，極不
公平等語。
惟查證據之取捨、證據證明力之判斷，以及事實有無之認定，屬
事實審法院之職權，苟其取捨判斷與認定，並不違背論理法則及
經驗法則，即不容任意指摘為違法，而執為適法之第三審上訴理
由。本件原審認定上訴人有原判決所載基於幫助蔡忠民、蔡忠華
運輸第一級毒品海洛因及走私管制物品海洛因入境之犯意，幫助
蔡忠民、蔡忠華覓妥至泰國運輸、走私之人手即林天賜，再由林
天賜輾轉覓妥羅仁宏、方坤泉二人，上訴人並替林天賜等三人辦
理護照之申請，代辦簽證及購買機票、帶三人及蔡志西至桃園中
正國際機場與蔡忠華會合，由蔡忠華帶林天賜等四人至泰國運輸
走私海洛因回台等犯行，係依憑蔡忠華、方坤泉、羅仁宏、蔡志
西、林天賜等人分別於法務部調查局桃園縣調查站（下稱桃園縣
調查站）詢問時及偵查中之陳述，羅仁宏之自白書、法務部調查
局毒品檢驗通知書、入境旅客申報單、台北關扣押貨物收據、搜
查筆錄及扣案之運輸走私毒品之工具休閒鞋四雙、林天賜等四人
之護照，參酌上訴人之部分供詞等證據資料，予以綜合判斷，認
上訴人之犯行足堪認定。並以核上訴人所為，經比較新舊法結果
，應依修正前肅清煙毒條例第五條第一項運輸毒品罪及修正前懲
治走私條例第二條第一項私運管制物品進口罪之幫助犯論處，所
犯二罪係一行為所觸犯，為想像競合犯，應從一重之幫助運輸毒
品罪處斷，依幫助犯規定減輕其刑後，於法定刑內量處其刑（處
有期徒刑八年）。且指駁說明上訴人僅承認代蔡忠民、蔡忠華覓
人手及代辦護照簽證手續等行為，否認有幫助運輸、走私毒品犯
意，辯稱：蔡忠民告知前往泰國是要運輸寶石因缺人手，請伊代
找人云云，為卸責飾詞；林天賜、羅仁宏、方坤泉、蔡志西、蔡
忠華等人於第一審之證詞，與在桃園縣調查站之供述不符，其等
於民國九十五年七月七日及八月三日在第一審作證時，其等所涉
本件運輸毒品犯行，已經判刑確定，並已執行出獄，衡情，在第
一審有利上訴人之證言，應為迴護被告之詞，為不足採，而其等
在桃園縣調查站之供詞，係在記憶猶新，與外界尚無從勾串之情
況下所為，應具有較可信之特別情況，且為證明本件犯罪事實存
否所必要，依刑事訴訟法第一百五十九條之二之規定，得採為論
罪之證據等理由。已詳其所憑證據及認定之理由，所為論斷，
均有卷存證據資料可資覆按。上訴意旨就原判決如何違背法令，
並未具體指摘，僅重為事實之爭執，謂其無幫助運輸毒品之犯意
，並不知蔡忠華運輸之物品為海洛因，第一審審理時未與證人蔡
忠華、方坤泉、蔡志西等人串證，蔡忠華等人之該證言與事實相
符云云，其上訴自屬違背法律上之程式，應予駁回。
據上論結，應依刑事訴訟法第三百九十五條前段，判決如主文。
中    華    民    國  九十七  年    十    月   十六   日
                      最高法院刑事第五庭
                          審判長法官  陳  正  庸
                                法官  賴  忠  星
                                法官  林  秀  夫
                                法官  宋      祺
                                法官  陳  祐  治
      本件正本證明與原本無異
                                      書  記  官
中    華    民    國  九十七  年    十    月  二十一  日
                                                     ｍ


司法院資訊處製作；財團法人民間司法改革基金會備份。
